臺灣板橋地方法院刑事判決　　　　　　　94年度易緝字第10號
公　訴　人　臺灣板橋地方法院檢察署檢察官
被　　　告　乙○○
上列被告因詐欺等案件，經檢察官提起公訴（92年度偵緝字第63
4 、635 號），本院判決如下：
    主  文
乙○○連續意圖為自己不法之所有，以詐術使人將本人之物交付
，累犯，處有期徒刑陸月，如易科罰金，以參佰元折算壹日。
    事  實
一、乙○○曾因竊盜案件，經臺灣基隆地方法院於民國84年7 月
    21日以84年度易字第764 號判決判處有期徒刑4 月確定，85
    年10月3 日入監執行，86年1 月27日縮刑期滿執行完畢；又
    因妨害家庭案件，經臺灣士林地方法院於85年12月26日以85
    年度易緝字第190 號判決判處有期徒刑5 月，如易科罰金，
    以銀元300 元折算1 日確定，87年7 月21日入監執行，同年
    12 月5日縮刑期滿執行完畢【以上於本案均構成累犯】。
二、乙○○於89年3 月5 日，向丙○○承租位於臺北縣三峽鎮○
    ○路449 號7 樓之3 房屋，約定每月租金新臺幣（下同）6,
    500 元。其間乙○○因已無固定的工作，經濟狀況陷入窘境
    ，無力繳交所欠之4 個月租金，竟基於意圖為自己不法所有
    之概括犯意，而以不詳的方式取得發票人為黃宗詩、付款人
    板信商業銀行桃園分行、票面金額56,770元、發票日期90年
    1 月8 日之支票乙紙（該張支票係鄭文宗所遺失），又明知
    上開支票來源有問題，仍於89年9 月間將其交由不知情之周
    金宜（已經檢察官為不起訴處分），向周金宜佯稱前開支票
    係其弟弟所交付，要求周金宜以前開支票向丙○○支付所欠
    4 個月共計26,000元之租金，周金宜乃依指示交付丙○○，
    丙○○誤認前開支票為客票得以兌現，而在收受後，復再找
    付周金宜3 萬元，由周金宜轉交給乙○○，乙○○因而獲取
    免以支付租金的利益，以及訛詐取得3 萬元，嗣丙○○屆期
    提示上述支票未獲兌現，且發現上開支票係他人遭竊取之支
    票，始悉受騙（下稱：第一行為）。又乙○○明知自己在前
    述期間均無固定的工作收入，經濟狀況非常困難，並無繳付
    貸款的資力，竟仍承前訛詐犯意，於91年1 月8 日，向設址
    於臺北市○○○路○ 段289 號2 樓之臺新國際商業銀行（下
    稱臺新銀行），以分期付款動產抵押的方式購車，而將車號
    ：F2-0779 號，AUDI牌自用小客車一輛，向臺新銀行辦理汽
    車貸款貸得48萬元，並與臺新銀行簽定汽車貸款申請書及車
    輛動產抵押契約書，約定應自91年2 月8 日起至94年1 月8
    日止，以每月為一期，每期償還17,839元，共36期，總計應
    付金額為642,204 元，向臺北區監理所為動產抵押之設定登
    記，而為動產擔保交易之債務人。詎乙○○於91年2 月6 日
    ，意圖為自己不法之利益，以3 萬元的代價，將前開自小客
    車典當予位在臺北縣三峽鎮○○路138 號之「大利當舖」，
    且自第1 期（91年2 月8 日）起即未依約繳款，致臺新銀行
    追索無著受有損害（下稱第二行為）。
三、案經丙○○及臺新國際銀行股份有限公司訴由臺灣板橋地方
    法院檢察署檢察官偵查起訴。
    理  由
一、訊據被告乙○○坦承上揭違反動產擔保抵押的犯行，但仍矢
    口否認有訛詐丙○○情事，辯稱所取得之支票係工作關係由
    老闆所交付云云。
二、本院認定被告犯罪的證據暨得心證的理由，說明之。茲就被
    告上揭第一、二行為分別詳述如下：
    (一)、第一行為部分：
        １、被告有委由證人周金宜交付系爭支票予丙○○暨其
            後提示遭退票情事，業由證人丙○○於警、偵訊中
            證述明確，而證人周金宜偵查中亦證述被告告知系
            爭支票來源係被告之弟之事實；復有房屋租賃契約
            書證明被告與告訴人間之房屋租賃關係；房租抵償
            計算單影本證明被告與丙○○租金之折抵詳情；而
            支票影本暨退票理由單，則證明被告交付告訴人之
            支票暨其後跳票之事實。
        ２、又被告就支票來源前後供述不一：初向周金宜表示
            係來自其弟魏堆雄，後陸續改稱陳文義、陳木水，
            足認被告對於支票來源已明知有疑，仍持以使用，
            因使告訴人不疑有詐而收受之，更補找3 萬元情事
            。而被告自周金宜處收受該3 萬元後逃逸無蹤，顯
            有為自己不法所有意圖及詐欺犯意，此就被告於本
            院準備程序中供述謂：我承認有檢察官起訴之事實
            ，我有跟被害人聯繫，我有工作後會慢慢還等（見
            本院94.01.31準備程序筆錄），足可為證，已經非
            常明確，無何疑義。
    (二)、第二行為部分：
        １、訊據被告坦承此部分的犯行，與告訴代理人甲○○
            、李俊明暨證人楊泳清指、證述情節相互合致。與
            被告供述：動產擔保部分，銀行已取回車子，我當
            的原因是因那時沒有工作，靠當車的錢過活（見本
            院94.01.31準備程序筆錄）等語，而其前於偵查中
            亦供稱：我有買1 部車號：F2-0779 號車子。車子
            借給朋友林水來，現在找不到他。已借他8 個多月
            。【提示臺北縣當舖商業同業公會證明書】為何說
            車子借給林水來？）我承認在91年2 月份把車拿到
            三峽典當。（你以動產擔保交易法買車，為何1個
            月就把車典當？）我想把車當掉還錢給房東；（為
            何典當了1 年，也沒還錢給房東？）我把錢還給別
            人。當時我沒工作，收入沒固定（見92.04. 27 偵
            查筆錄92年度偵緝字第634 卷第26反面）等語亦可
            得到肯定的證明，而屬詳實得知其明知無資力而為
            的訛詐犯行。
        ２、此外，復有臺新銀行汽車貸款申請書、動產擔保交
            易動產抵押設定登記申請書、車輛動產抵押契約書
            、臺新銀行授信客戶資料查詢單及繳款明細、臺北
            縣當舖商業同業公會證明書影本、權利車讓渡契約
            書影本等可為佐證，
    (三)、依被告如上所述，其復自承係為積欠賭債情事，是於前
        述各該期間，顯見被告並無何資力支應房屋租金，以及
        分期付款的汽車價款，何況被告又係於簽訂動產擔保交
        易買賣契約書當日旋即將該車出質，凡此在在足以證被
        告於本件買賣之初即無付款予之真意，則被告意圖為自
        己不法之所有，而偽以購車作為訛詐方式，致使告訴人
        公司因之陷於錯誤交付系爭車輛已屬明確。再者，上開
        自小客車因被告未能回贖而已遭流當，此經證人楊泳清
        證稱屬實，就此告訴人公司即難以取回車輛，足生損害
        於告訴人公司，也毋庸置疑。據上，本案事證明確，被
        告犯行，足以認定。
三、核被告乙○○如上第一行為，其得以免付租金之利益暨訛詐
    取得3 萬元，係犯刑法第339 條第2 項之詐欺得利罪，以及
    同條第1 項之詐欺取財罪，其以一訛詐行為，同時觸犯該2
    罪名，為異種想像競合犯，又其已從被害人處實際上取得財
    物觀之，情節較免付租金之利益為重，自應從情節較重的詐
    欺取財的罪行來處斷，另被告利用不知情的周金宜而為此等
    犯行，為間接正犯；第二行為，其明知自己經濟資力已屬困
    頓，仍佯以有能力支付分期款項，而與告訴人公司訂立動產
    擔保附條件買賣契約，係為動產擔保交易債務人，竟意圖不
    法之利益，將標的物出質，所為係犯動產擔保交易法第38條
    之罪暨刑法第339 條第1 項詐欺取財罪。而被告向告訴人公
    司訛詐取得系爭自小客車後隨即出質典當，係犯詐欺取財罪
    與動產擔保交易法第38條之罪，此2 罪間，有方法及結果之
    相互聯系關係，為牽連犯，應從一重之詐欺取財罪論處。又
    被告如上2 次詐欺犯行，時隔非遠，方法相類，所犯係同一
    構成要件的罪名，顯係基於概括犯意來實施犯行，應依連續
    犯的規定論為一罪，並加重其刑。另被告有如事實欄所示前
    案，並經執行完畢，有本院94年5 月5 日列印之臺灣高等法
    院被告前案紀錄表在卷可稽，其受有期徒刑之執行完畢後，
    5 年以內再犯
      本件有期徒刑以上之罪，為累犯，應遞加重其刑。爰審酌
      被告素行、犯罪動機、目的、手段、所得財物暨利得、所
      生危害程度，以及犯罪後態度及尚未賠償被害人等一切情
      狀，量處如主文所示之刑，並諭知易科罰金之折算標準。
據上論斷，應依刑事訴訟法第299 條第1 項前段，動產擔保交易
法第38條，刑法第11條前段、第56條、第339 條第1 項、第55條
、第47條、第41條第1 項前段，罰金罰鍰提高標準條例第1 條前
段、第2 條，判決如主文。
本案由檢察官簡美慧提起公訴，經檢察官魏正杰到庭執行職務
中　　華　　民　　國　　94　　年　　5 　　月　　16　　日
                  刑事第四庭審判長法  官  李麗玲
                                  法  官  鄧雅心
                                  法  官  黎錦福
上列正本證明與原本無異。
如不服本判決，應於判決送達後10日內向本院提出上訴狀 (應附
繕本)， 上訴於臺灣高等法院。
                                  書記官  蔡麗春
中　　華　　民　　國　　94　　年　　5 　　月　　16　　日
附錄本案論罪科刑法條全文：
動產擔保交易法第38條
 (處分標的物之處罰)
動產擔保交易之債務人，意圖不法之利益，將標的物遷移、出賣
、出質、移轉、抵押或為其他處分，致生損害於債權人者，處三
年以下有期徒刑、拘役或科或併科六千元以下之罰金。
中華民國刑法第339條
(普通詐欺罪)
意圖為自己或第三人不法之所有，以詐術使人將本人或第三人之
物交付者，處五年以下有期徒刑、拘役或科或併科一千元以下罰
金。
以前項方法得財產上不法之利益或使第三人得之者，亦同。
前二項之未遂犯罰之。
